【裁判字號】    99,交聲,711
【裁判日期】    990823
【裁判案由】    違反道路交通管理處罰條例聲明異議
【裁判全文】
臺灣桃園地方法院交通事件裁定         99年度交聲字第711號
移送機關即
原處分機關  交通部公路總局新竹區監理所
異  議  人
即受處分人  甲○○
上列異議人因違反道路交通管理處罰條例案件，對交通部公路總
局新竹區監理所於民國99年5月4日所為之處分（原處分案號：壢
監裁字第裁53-Z00000000號），聲明異議，本院裁定如下：
    主  文
異議駁回。
    理  由
一、原處分意旨略以：異議人即受處分人甲○○於民國99年5月1
    日上午5時43分許，駕駛車牌號碼261-KH 號營業貨櫃曳引車
    行經國道一號高速公路南下五十八至六十公里路段，為警舉
    發「同向三線道，261-KH未依規定限行外側車道，沿途行駛
    中線車道，無突發狀況」，並填掣公警局交字第Z00000000
    號舉發違反道路交通管理事件通知單（下稱舉發單）舉發。
    嗣經原處分機關以異議人上開違規行為明確，爰依道路交通
    管理處罰條例第三十三條第一項第三款、第六十三條第一項
    第三款等規定，裁處異議人罰鍰新臺幣（下同）四千元，並
    記違規點數一點等語。
二、聲明異議意旨略以：伊本來要做外側車道切換到中線車道的
    超車作，伊要超越前方載著自用小客車之中型貨車，因該車
    亦在慢慢加速，故伊到中線發現超不過去，即又切換回外側
    車道，爰依法聲明異議，請求撤銷原處分云云。
三、按汽車行駛高速公路及快速公路，其車道之使用，除因交通
    事故及道路施工依臨時或可移動標誌指示或交通勤務警察指
    揮外，應依設置之交通標誌、標線或號誌之規定，無設置者
    ，大型車應行駛於外側車道，並得暫時利用緊臨外側車道之
    車道超越前車。汽車行駛於高速公路，不遵使用限制、禁止
    、行車管制及管理事項之管制規則而有未依規定行駛車道者
    ，處汽車駕駛人三千元以上六千元以下罰鍰。汽車駕駛人有
    第三十三條第一項之情形者，記違規點數一點，高速公路及
    快速公路交通管制規則第八條第一項第二款、道路交通管理
    處罰條例第三十三條第一項第三款、第六十三條第一項第一
    款分別定有明文。
四、異議人固坦承其有於上開時、地行駛於中線車道及經警舉發
    未依規定行駛於外側車道之事實，惟矢口否認有何違反道路
    交通管理處罰條例之違規行為，並以上情置辯。經查：
（一）異議人於上揭時、地，駕駛車牌號碼261-KH號營業貨櫃曳
      引車行經國道一號高速公路南下五十八至六十公里處，為
      警查獲於中線車道行駛，而予以掣單舉發，該舉發單業經
      異議人簽收，嗣經原處分機關以異議人違規事實明確，依
      道路交通管理處罰條例第三十三條第一項第三款、第六十
      三條第一項第一款規定，裁處罰鍰四千元，並記違規點數
      一點等情，為異議人所是認，並有舉發單、裁決書等附卷
      可稽。是異議人確有於上開時、地，駕駛上揭大型車行駛
      於高速公路中線車道而非外側車道之事實，堪以認定。
（二）異議人於聲明異議狀先辯稱：其因有一輛滿載小汽車之營
      業曳引車未讓其直行車先行，強行切入外側車道，其為避
      免發生擦撞，才向左避讓，切入中線車道行駛云云；於本
      院訊問時則翻異前詞改稱：其本來要做外線車道切換到中
      線車道的超車動作，其要超越載著自用小客車的那台貨車
      ，因為那台車也慢慢在加速，所以其到中線之後發現超不
      過去，就又切換回去外側車道云云。是異議人就其何以自
      外側車道切換至中線車道之原因，前後所辯不一，已難盡
      信。
（三）再依證人即舉發之警員乙○○於本院訊問時具結證稱：我
      當日和警員徐慶年一起在國道一號南下五十八至六十公里
      處執行例行勤務，警員徐慶年開車，我是坐在副駕駛座，
      我們沿著國道一號高速公路南下，到了大約五十八公里處
      是一個戰備跑道，我們所開的偵防車行駛在國道外車道，
      之後發現261-KH號聯結車行駛在中線上，然後我們發現他
      是從五十八公里至六十公里處，沿途都是一直行駛在中線
      車道上，然後我們確認他還是在車道上，警員徐慶年就把
      車開到異議人車子的右側，徐慶年把窗戶搖下來，並叫異
      議人停車，異議人也把車停靠路肩，然後我們就開單告發
      。我們開單時，異議人沒有作任何抗辯，且我們發現異議
      人違規行駛中線之前，沒有發現其他車輛由中線切入外側
      車道，在異議人行駛中線後到舉發之前，沒有發現任何緊
      急狀況需要緊急切換到中線車道，因為他車子行駛在中線
      是在我們左前方，我們是跟他一段時間之後，我們才去將
      他攔停等語明確，佐以本院依職權當庭勘驗證人乙○○提
      供之蒐證錄影光碟可知：影片開始播放時，國道高速公路
      中線及外側車道各有一台白色曳引車，外側車道之曳引車
      在前，直到播放時間0 分31秒時，中線的白色曳引車才切
      換到外側車道等情，且異議人對其所駕駛之車輛，為影片
      內行駛於中線之車輛，於本院訊問時供述明確。是依上開
      錄影光碟之勘驗結果可知，異議人為警攔停舉發前，確係
      行駛於中線車道，且當時並無異議人所稱之前車強行切入
      外側車道，致其需緊急閃避至中線車道之緊急情況，亦無
      外側車道遭佔用致不得超車之情形，是其所辯顯不足採。
      況且，縱異議人所辯其在行駛外側車道欲由中線車道超車
      時，因前方之曳引車正在加速之狀態，又其切換至中線車
      道時，仍因無法超越該車始又切回外側車道云云為真，顯
      見異議人前方車輛之行車速度，均高於異議人所駕駛之車
      輛，足認異議人即無超車之必要，益徵其所辯係為超車而
      切入中線車道云云，並無足採。
（四）綜上，本件異議人所辯為飾卸之詞，要無足採。其有本件
      違規行為，堪以認定。
五、綜上所述，原處分機關依道路交通管理處罰條例第三十三條
    第一項第三款、第六十三條第一項第一款之規定，裁處罰鍰
    四千元，並記違規點數一點，核無違誤，異議人之異議為無
    理由，應予駁回。
據上論斷，應依道路交通管理處罰條例第八十七條第二項，道路
交通案件處理辦法第十九條，裁定如主文。
中    華    民    國    99    年    8    月     23    日
                        交通法庭  法  官  李文娟
以上正本證明與原本無異。
如不服本裁定，應於裁定送達後5 日內向本院提出抗告狀。
                                  書記官  蕭秀蓉
中    華    民    國    99    年    8     月    23    日

司法院資訊處製作；財團法人民間司法改革基金會備份。
